臺灣高等法院刑事判決
109年度原上訴字第131號
上  訴  人  
即  被  告  江佳豪




上列上訴人因毒品危害防制條例案件，不服臺灣桃園地方法院10
8年度審原訴字第106號，中華民國109年3月19日第一審判決（起
訴案號：臺灣桃園地方檢察署108年度毒偵字第2858號、第3708
號），提起上訴，本院判決如下：
    主  文
上訴駁回。
    理  由
一、按不服地方法院之第一審判決而上訴者，應向管轄第二審之
    高等法院為之；上訴書狀應敘述具體理由；第二審法院認為
    上訴書狀未敘述理由或上訴有第362條前段情形，應以判決
    駁回之，刑事訴訟法第361條第1項、第367條前段定有明文
    。就修法過程以觀，原草案為：「依前項規定提起上訴者，
    其上訴書狀應敘述理由，並引用卷內訴訟資料，具體指摘原
    審判決不當或違法之事實。其以新事實或新證據為上訴理由
    者，應具體記載足以影響判決結果之理由。」嗣經修正通過
    僅保留「上訴書狀應敘述具體理由」之文字，其餘則刪除，
    故所稱「具體理由」，並不以其書狀應引用卷內訴訟資料，
    具體指摘原審判決不當或違法之事實，亦不以於以新事實或
    新證據為上訴理由時，應具體記載足以影響判決結果之情形
    為必要。但上訴之目的，既在請求第二審法院撤銷或變更第
    一審之判決，所稱「具體」，當係抽象、空泛之反面，若僅
    泛言原判決認事用法不當、採證違法或判決不公、量刑過重
    等空詞，而無實際論述內容，即無具體可言。從而，上開法
    條規定上訴應敘述具體理由，係指須就不服判決之理由為具
    體之敘述而非空泛之指摘而言。倘上訴理由就其所主張第一
    審判決有違法或不當之情形，已舉出該案相關之具體事由足
    為其理由之所憑，即不能認係徒托空言或漫事指摘；縱其所
    舉理由經調查結果並非可採，要屬上訴有無理由之範疇，究
    不能遽謂未敘述具體理由（最高法院106年度第8次刑事庭會
    議決議參照）。是僅泛言原判決認事用法不當、採證違法或
    判決不公、量刑過重，而無實際論述何以認事用法不當、採
    證違法、量刑過重者，自難認業已陳述具體理由。又按刑事
    訴訟法第361條第2項規定：「上訴書狀未敘述理由者，應於
    上訴期間屆滿後二十日內補提理由書於原法院。逾期未補提
    者，原審法院應定期間先命補正。」就其文義以觀，僅祇「
    理由」，而非「具體理由」，自應認係專就全未敘述理由一
    情予以規範，尚不包含雖敘述理由，卻非具體理由之情形在
    內，修正理由內且說明：「上訴理由是否具體，係屬第二審
    法院審查範圍，不在命補正之列」。是第一審法院僅須對於
    完全未敘述理由之上訴書狀，定期命為補正；對於載有具體
    或空泛（不具體）理由之上訴書狀，則無裁定命補正之餘地
    。又對照亦同時修正之刑事訴訟法第367條，增定於「上訴
    書狀未敘述理由」之情形，由第二審法院審判長定期間命補
    正。可知乃相互配套之規範，後者係因上訴人應於上訴書狀
    內，敘述其上訴之理由，為上訴合法之必備程式，於聲明上
    訴而完全未敘述理由之情形下，倘第一審法院漏未裁定命補
    正理由，即將卷、證送交第二審法院，仍不能發生移審效力
    ，因其上訴是否合法，尚在未確定狀態，故應由第二審法院
    之審判長基於訴訟程序指揮之職權，限期命為補正，俾消滅
    該不確定狀態；然於上訴書狀已記載理由，卻嫌空泛、不具
    體之情形，則因不符合法律上之程式，既明顯又確定，自毋
    庸贅命補正，而可依第367條前段規定，逕認上訴不合法，
    判決駁回之（最高法院97年度台非字第454號判決意旨參照
    ）。
二、上訴人即被告江佳豪（下稱被告）不服原判決，提起上訴意
    旨略以：被告業已坦承自白，認罪不諱，其雖因毒品戕害自
    身健康，但並非漠視法令禁制而一直沉淪於此，被告實有心
    懺悔，一直以戒斷方式努力戒癮，只是戒除毒癮並非一朝一
    夕，懇請憐憫酌情量責云云。
三、經查，原審適用簡式審判程序，並以被告於警詢、偵查、原
    審準備程序及審理中之自白（見臺灣桃園地方檢察署108年
    度毒偵字第2858號卷，下稱偵卷一，第10頁、第77頁；同署
    108年度毒偵字第3708號卷，下稱偵卷二，第53頁；原審卷
    第49頁、第53頁），並有桃園市政府警察局大溪分局真實姓
    名與尿液、毒品編號對照表2紙（尿液編號：Z000000000000
    號、0000-000號）及台灣檢驗科技股份有限公司濫用藥物檢
    驗報告2份（檢體編號：Z000000000000號、0000-000號）存
    卷可考（見偵卷一第31頁、第35頁，偵卷二第25頁、第27頁
    ），而認定被告分別係犯毒品危害防制條例第10條第2項之
    施用第二級毒品罪、同條例第10條第1項之施用第一級毒品
    罪（原審判決引用檢察官起訴書記載之犯罪事實欄中「於上
    開觀察、勒戒執行完畢釋放後5年內」，應更正為「於上開
    觀察、勒戒執行完畢釋放後3年內」）；且被告施用前分別
    持有第一、二級毒品之低度行為，應為施用之高度行為所吸
    收，均不另論罪。再審酌被告前有施用毒品前科經法院科刑
    並執行完畢，有本院被告前案紀錄表在卷可參，又再犯本案
    施用第一、二級毒品罪2罪，均為累犯，應依刑法第47條第1
    項規定加重其刑。另說明被告就起訴書犯罪事實欄一、㈡部
    分合於自首之要件，依刑法第62條前段之規定，減輕其刑，
    並先加後減之。原判決已詳敘其調查證據之結果及取捨證據
    認定之理由，從形式觀察，於法尚無不合。又按量刑之輕重
    ，係屬事實審法院得依職權自由裁量之事項，茍於量刑時，
    已依行為人之責任為基礎，並斟酌刑法第57條各款所列情狀
    ，而未逾越法定範圍，又未濫用其職權，即不得遽指為違法
    。原判決就對於被告之量刑部分，已審酌被告已非初犯施用
    毒品罪，經觀察、勒戒及刑之執行後，尚未能徹底戒絕施用
    毒品之犯行，猶另萌施用毒品之犯意，仍施用足以導致人體
    機能發生依賴性、成癮性及抗藥性等障礙之第一、二級毒品
    ，顯見其戒除毒癮之意志薄弱；惟念及被告犯後坦承犯行，
    堪認尚具悔意，且被告施用毒品之犯行，本質上屬戕害自己
    身心健康之行為，尚未有嚴重破壞社會秩序或侵害他人權益
    之情形，併參酌其素行、其自陳教育程度為國中畢業、職業
    為鷹架工，每月平均收入新臺幣3至4萬元（見原審卷第53頁
    ）等一切情狀為量刑之基準，分別量處有期徒刑4月、7月，
    是原審實已就被告之犯後態度、智識程度、生活狀況、犯罪
    動機、手段等刑法第57條各款所列情形為量刑審酌因素，既
    未逾越法定刑度，亦未濫用其自由裁量之權限，刑度亦屬妥
    適，核無不當或違法之情形。被告上訴意旨，形式上雖已敘
    述上訴理由，但其僅以前詞泛言原判決量刑過重，並未具體
    指摘原判決濫用刑罰裁量權限或有何不當或違法，而構成應
    予撤銷之具體事由，是其上訴理由僅係表達個人主觀上對法
    院量刑之期盼，難謂已提出合於刑事訴訟法第361條第1項規
    定之具體理由。依上開說明，被告上訴未敘明具體理由而不
    合法定程序，自應予駁回，並不經言詞辯論為之。
四、據上論斷，應依刑事訴訟法第367條前段、第372條，判決如
    主文。 
中　　華　　民　　國　　109 　年　　9 　　月　　30　　日
                  刑事第十一庭審判長  法　官  周煙平
                                      法　官  吳炳桂
                                      法　官  陳俞伶
以上正本證明與原本無異。
施用第二級毒品部分不得上訴。
施用第一級毒品部分如不服本判決，應於收受送達後20日內向本
院提出上訴書狀，其未敘述上訴之理由者並得於提起上訴後20日
內向本院補提理由書（均須按他造當事人之人數附繕本）「切勿
逕送上級法院」。
                                      書記官  朱家麒
中　　華　　民　　國　　109 　年　　9 　　月　　30　　日
附錄：本案論罪科刑法條全文
毒品危害防制條例第10條
施用第一級毒品者，處6月以上5年以下有期徒刑。
施用第二級毒品者，處3年以下有期徒刑。